臺灣彰化地方法院刑事判決　　　　　　　99年度訴字第1462號
公　訴　人　臺灣彰化地方法院檢察署檢察官
被　　　告　0000-0000.
輔　佐　人　0000-0000.
（即被告之母）
選任辯護人　陳忠儀律師
上列被告因妨害性自主案件，經檢察官提起公訴（99年度偵字第
6071號），本院判決如下：
    主  文
0000-0000A對未滿十四歲之女子犯強制猥褻罪，處有期徒刑貳年
貳月；又成年人故意對少年犯強制猥褻罪，處有期徒刑拾月。應
執行有期徒刑貳年捌月。
    事  實
一、0000-0000A（真實姓名年籍等資料詳卷附對照表，下稱：甲
    男）係智能中度障礙，屬辨識行為違法或依其辨識而行為之
    能力，顯著減低之人，娶得印尼籍女子為妻子，惟妻子於婚
    後3、4年（即生下二名女兒之後）左右即不見蹤影，其為00
    00-0000（民國83年5月生，真實姓名年籍等資料詳卷附對照
    表，下稱乙女）之父親。甲男明知乙女為未成年之女子，且
    乏母親照顧，理應善盡父親職責，妥為扶養、教育之責，縱
    因身體之障礙無法妥為養育，亦應不侵害親生女乙女，惟竟
    為一時逞私慾而罔顧人倫，為下列行為：
  (一)基於對未滿14歲女子為強制猥褻之犯意，於96年9月間某日
    晚間11時許（即乙女就讀國中二年級時，在位於彰化縣芳苑
    鄉住處（詳細地址詳卷附對照表），對在該住處3樓睡覺而
    當時為未滿14歲之乙女叫醒，指示乙女與其至同層樓1間無
    人使用之房間，要求乙女躺在床上，違反乙女之意願，以手
    強行脫下乙女之褲子，並脫下其自己之衣、褲，隨即以其生
    殖器摩擦乙女陰道之外部，乙女反抗表示「不要」，甲男仍
    置之不理，憑恃父威，持續摩擦之，使乙女無從反抗，直至
    射精為止，以此方式對乙女為強制猥褻行為得逞。
  (二)其係成年人，竟基於強制猥褻之犯意，於98年12間某日晚間
    11 時許，在同上位於彰化縣芳苑鄉之住處，對在該住處3樓
    睡覺之未滿十六歲少年乙女（時為十五歲）叫醒，指示乙女
    與其至同層樓1間無人使用之房間，要求乙女躺在床上，違
    反乙女之意願，以同上之方法用手強行脫下乙女之褲子，並
    脫下其自己之衣、褲，隨即以其生殖器摩擦乙女陰道之外部
    ，乙女因畏懼父威不敢反抗，甲男憑恃父威，持續摩擦之，
    直至射精為止，以此方式故意對少年乙女為強制猥褻行為得
    逞。
二、嗣因乙女不堪心中壓力而向其妹0000-0000D（真實姓名年籍
    等資料詳卷附對照表）訴說上情，0000-0000D將上情轉告祖
    母即0000-0000C（真實姓名年籍等資料詳卷附對照表）及友
    人洪００，惟未獲處理，友人洪００為明暸始末乃向乙女探
    尋究竟，其後乙女之伯母0000-0000B（真實姓名年籍等資料
    詳卷附對照表）亦從洪００處得知上情，不久0000-0000D方
    將上情告知世界展望會社工，進而通報彰化縣社會處報警處
    理而查獲。
三、案經彰化縣警察局芳苑分局報告臺灣彰化地方法院檢察署檢
    察官偵查起訴。
    理  由
壹、程序方面：
    按被告以外之人於審判外之陳述，雖不符刑事訴訟法第159
    條之1至第159條之4之規定，而經當事人於審判程序同意作
    為證據，法院審酌該言詞陳述或書面陳述作成時之情況，認
    為適當者，亦得為證據。當事人、代理人或辯護人於法院調
    查證據時，知有第159條第1項不得為證據之情形，而未於言
    詞辯論終結前聲明異議者，視為有前項之同意，刑事訴訟法
    第159條之5定有明文。查本案全部卷證，公訴人、被告及選
    任辯護人均不爭執其證據能力，本院復衡以該等供述證據及
    非供述證據作成時之情況，應為適當，是可認後述所引用證
    據之證據能力均無疑義，合先敘明。
貳、實體方面：
一、訊據被告甲男矢口否認（或以簡單言詞；或以搖頭）涉有上
    開加重強制猥褻及強制猥褻之犯行，其辯護人則為其提出答
    辯稱：被告並無為上開加重強制猥褻及強制猥褻之行為，且
    被害人乙女於偵訊中並未為任何有關被告施用強暴等違背意
    願之手段，故可否對甲男論以公訴人所指之加重強制猥褻及
    強制猥褻罪，實有疑慮云云。但查：
  (一)證人即被害人乙女於警詢中，指證：「第一次是在我就讀國
    二時，時間應該是在民國96年我剛開學沒多久發生的，是在
    某個晚上我在我家睡覺時」、「爸爸就用他的生殖器官摩擦
    我的下體。我爸爸對我猥褻時我有反抗」、「我爸爸最後一
    次對我強制猥褻是在去年（98年）的11-12月期間的某天晚
    上，地點是在我家，時間是在我在睡覺時發生的，爸爸當時
    又直接進入我的房間叫我起床，當他自己脫掉自己的褲子後
    就命令我脫掉褲子」、「我爸爸就用他的生殖器官摩擦我的
    下體大約有10分鐘左右」、「（問：妳爸爸對妳強制猥褻後
    是否有射精？）有射精，射在我身體外面。」、「「他有用
    手將我的腳扳開，然後再用他的生殖器官摩擦我的下體。」
    等語明確（彰化縣警察局芳苑分局芳警分偵字第09900號刑
    案偵查卷宗第6頁至8頁）；後於檢察官偵查中，具結證稱：
    「（問：提示0000-0000於99年8月16日偵訊筆錄，告以全部
    內容，有無意見或錯誤之處？）第一次是我讀國二，96年間
    ，地點是芳苑鄉○○路的住處，0000-0000A用他的生殖器磨
     擦我的生殖器外面，最後一次，時間是於98年冬天11、12
    月間，當時我讀００商工，地點也是在芳苑鄉○○路的住處
    ，0000-0000A用他的生殖器磨擦我的生殖器外面。其他如上
    次庭訊所言。」等語（見偵查卷宗第30頁），而上次庭訊內
    容即乙女所指陳：「第一次是我讀國二時，約96年間，詳細
    時間我忘了，當時是發生在我現在的住處，芳苑鄉○○村○
    ○路（詳細地址詳對照表），而二林鎮的房子是舊家，當時
    是晚上睡覺的時間，約晚上10時、11時左右，當時我已躺在
    床上睡覺，0000-0000A就先敲我的房間門，並叫我出房門，
    並到該層樓的另外一間沒有人睡的房間，並叫我躺在床上，
    後來他用手脫下我的褲子，他自己也將他的褲子、衣服脫下
    ，之後他將他的生殖器放在我的陰道外面摩擦持續約有超過
    3至5分鐘，但沒有伸入陰道內，當時他有射精，射完精後，
    他自己就穿回褲子，就自己離開該房間，他並告知我說，不
    可將上開情事講出去」「（問：0000-0000A脫妳的褲子猥褻
    妳時，妳有無說不要？）有的。但0000-0000A不理我，繼續
    猥褻我。」、「98年冬天11、12月間，當時我讀００商工，
    當時是也是發生在我現在的住處，芳苑鄉○○村○○路（詳
    細地址詳對照表），當時是晚上睡覺的時間，約晚上10時、
    11時左右，當時我已躺在床上睡覺，0000-0000A就先敲我的
    房間門，並叫我出房門，並到該層樓的另外一間沒有人睡的
    房間，並叫我躺在床上，後來他用手脫下我的褲子，他自己
    也將他的褲子、衣服脫下，之後他將他的生殖器放在我的陰
    道外面磨擦持續約有超過3至5分鐘，但沒有伸入陰道內，當
    時他有射精」、「（問：第一次0000-0000A要脫妳的褲子時
    ，妳如何反抗？）答：我跟他說不要，他當時沒有說什麼，
    只是直接將我的褲子脫掉。」等語明確（見同上偵查卷宗第
    16、17、18頁），該等指證內容，非但互無矛盾之處，且於
    偵查中，對受暴之時、地及各項細節，均能一一指出，是若
    非身歷其境，不可能為如此細膩之描述。
  (二)證人即乙女之妹0000-0000D（84年9月出生，故於偵查中，
    毋庸具結）於偵查中，證稱：「當時我讀國中一年級，0000
    -0000讀國中三年級，0000-0000告知我的，她告知我說，00
    00-0000A脫她的褲子，並有用生殖器磨她的下體。」等語（
    見同上偵查卷宗第7頁）；證人洪００於偵查中，具結證稱
    ：「0000-0000的妹妹才告知我說，0000-0000A會對0000-00
    00動手動腳，沒有說其它事情，是後來我追問0000-0000，0
    000-0000才告知我說，0000-0000A半夜會叫她到房間去睡覺
    ，並叫她躺著，之後對她動手動腳，並說0000-0000A會將她
    的褲子脫掉，並摸她的身體」等語甚明（見同上偵查卷宗第
    30頁），是於本案尚未為警察機關或司法機關查悉之前，證
    人即被害人乙女即曾向其妹0000-0000D及友人洪００訴說上
    情，故證人即被害人乙女之上開證詞，並非臨訟憑空所捏。
  (三)證人即被害人乙女之伯母0000-0000B於警詢中，明確證述：
    「（問：妳知道0000-0000遭其父親強制猥褻的事情，為何
    不報警處理或請社工人員協助？）我有告知我婆婆，說要報
    警處理，我婆婆說家醜不要外揚。」等語（見同上警卷第12
    頁），按諸常理，若甲男未對親生女乙女施以上開強制猥褻
    之陋行，何以會有「家醜不要外揚」之言詞，是益徵甲男確
    係有上開加重強制猥褻及強制猥褻之犯行。
  (四)乙女係民國83年出生之人，有年籍資料在卷可稽，而甲男雖
    係智能中度障礙，其辨識行為違法或依其辨識而行為之能力
    ，顯著減低之人，但既可娶妻生子，是甲男為上開加重強制
    猥褻犯行時，當知曉親生女乙女之出生年次。是綜上，顯見
    被告甲男及其辯護人所辯，均與事實不符，不足採信。從而
    ，本件罪證明確，被告甲男之犯行，洵堪認定。
二、核被告甲男所為上開事實一(一)之犯行，係犯刑法第224條
    之1加重強制猥褻罪，該罪已將「對未滿14歲之男女犯之」
    列為犯罪構成要件，亦即已就被害人之年齡設有特別規定，
    自毋庸再依兒童及少年福利法第70條第1項規定加重其刑，
    附此敘明。上開事實一(二)之犯行，係犯刑法第224條之強
    制猥褻罪，被告甲男於行為時已成年，乙女為少年，被告甲
    男故意對其犯罪，應依兒童及少年福利法第70條第1項前段
    加重其刑（此為刑法分則之加重）。被告甲男係智能中度障
    礙，有中華民國身心障礙手冊影本附卷可稽（此部分密封於
    偵卷），且經財團法人彰化基督教院精神科對甲男為精神鑑
    定，鑑定結果認：「其辨別行為違法或依其辨識而行為之能
    力，應明顯較正常人為低。若被控之事件為真，則依醫理回
    推其犯行時的心智狀態，應與鑑定當下類似。」，有該院10
    0年3月25日一00彰基醫事字第100030050號函附之彰基精鑑
    字第100010001號精神鑑定報告書1份在卷可按，是被告甲男
    為為本件犯行時係屬辨識行為違法或依其辨識而行為之能力
    ，顯著減低者，因此被告甲男上開罪行，依刑法第19條
    第2項予以減輕其刑。而上開即事實一(二)之犯行部分，因
    刑有加重及減輕，依法應先加後減。被告甲男所為上開2次
    犯行，犯意各別，時間相隔2年餘，故應分論併罰。爰審酌
    被告甲男罔顧人倫，僅為逞一己私慾，即以上揭方式，遂行
    本案犯行，其犯罪動機、目的殊值非難；且本案因被告甲男
    之行為，顯造成被害人乙女身心俱受重創，嚴重戕害其之身
    體與心智健全發展及被告甲男犯後仍否認犯行等一切情狀，
    分別量處如主文所示之刑，並定其應執行之刑如主文所示，
    以資儆懲。
三、另起訴書雖又請求本院依刑法第91條之1規定，令被告入相
    當處所施以強制治療，然該條業於95年7月1日修正施行，依
    修正後之規定，係於「徒刑執行期滿前，於接受輔導或治療
    後，經鑑定、評估，認有再犯之危險者」，始得令入相當處
    所施以強制治療，而非於本案裁判時一併諭知，是本院自無
    從於本案判決時一併為裁判，均併予說明。
據上論斷，應依刑事訴訟法第299條第1項前段，兒童及少年福利
法第70條第1項前段，刑法第224條、第224條之1、第19條第2項
、第51條第5款，判決如主文。
本案經檢察官朱健福到庭執行職務。 
中    華    民    國   100    年    8     月    25    日
                  刑事第三庭      審判長法官  李進清  
                                  法      官  陳銘壎
                                  法      官  洪志賢  
以上正本證明與原本無異。
如不服本判決應於收受判決後10日內向本院提出上訴書狀，並應
敘述具體理由；其未敘述上訴理由者，應於上訴期間屆滿後20日
內向本院補提理由書（均須按他造當事人之人數附繕本）「切勿
逕送上級法院」。
告訴人或被害人對於判決如有不服具備理由請求檢察官上訴者，
其上訴期間之計算係以檢察官收受判決正本之日期為準。
中    華    民    國   100    年    8     月    25    日    
                                      書記官  許億先
附錄本案論罪科刑法條全文：
中華民國刑法第224條
（強制猥褻罪）
對於男女以強暴、脅迫、恐嚇、催眠術或其他違反其意願之方法
，而為猥褻之行為者，處 6 月以上 5 年以下有期徒刑。

中華民國刑法第224條之1
（加重強制猥褻罪）
犯前條之罪而有第 222 條第 1 項各款情形之一者，處 3 年以
上 10 年以下有期徒刑。